【裁判字號】    98,訴,231
【裁判日期】    980220
【裁判案由】    違反毒品危害防制條例
【裁判全文】
臺灣彰化地方法院刑事判決               98年度訴字第231號
公  訴  人  臺灣彰化地方法院檢察署檢察官
被      告  甲○○
                      號
上列被告因違反毒品危害防制條例案件，經檢察官提起公訴（九
十七年度毒偵字第四五一二號），本院認有刑事訴訟法第二百七
百三條之一第一項之情形，而依簡式審判程序審理判決如下：
    主  文
甲○○施用第一級毒品，累犯，處有期徒刑拾月。
    事  實
一、甲○○有違反毒品危害防制條例、竊盜等前科，嗣於民國九
    十二年二月間因竊盜案件，經本院於九十二年七月二十四日
    ，以九十二年度易字第三一六號判處有期徒刑十月確定，再
    於九十二年六月間因施用毒品案件，經本院於九十二年六月
    二十三日，以九十二年度訴字第五九四號判處有期徒刑六月
    確定，前開二罪經本院以九十三年度聲字第一七二號裁定，
    定其應執行有期徒刑一年三月確定，入監執行後，於九十四
    年二月二十八日因縮刑期滿執行完畢。又於九十二年一月間
    ，因施用毒品案件，經本院以九十二年度毒聲字第二五號裁
    定送觀察、勒戒後，認無繼續施用毒品之傾向，經臺灣彰化
    地方法院檢察署以九十二年度毒偵字第一七六號為不起訴處
    分；再於九十二年三月間因施用毒品案件，經送觀察勒戒後
    ，認有繼續施用毒品之傾向，經本院以九十二年度毒聲字第
    九二八號裁定令入戒治處所施以強制戒治，而於九十三年一
    月九日因毒品危害防制條例修法而釋放，該案並經本院以九
    十二年度訴字第五九四號判處有期徒刑六月確定；又於九十
    五年二月間因施用毒品案件，經本院以九十五年度訴字第四
    ０八號判處有期徒刑一年確定；於九十五年七月間因施用毒
    品案件，經臺灣高等法院臺中分院以九十五年度上訴字第二
    四四六號判處有期徒刑一年確定；於九十七年八月間因施用
    毒品案件，經本院以九十七年度訴字第二六五三號判處有期
    徒刑九月確定。詎其仍不知悔改，復基於施用第一級毒品海
    洛因之犯意，於九十七年十月二十六日八、九時許，在彰化
    縣和美鎮道○路某處，以將海洛因摻水置入針筒內注射進入
    體內之方式，施用第一級毒品海洛因一次。嗣於九十七年十
    月二十九日七時許，為警持本院搜索票及臺灣彰化地方法院
    檢察署強制採驗尿液許可書，強制甲○○到案，採集其尿液
    送驗，結果呈嗎啡陽性反應，始查悉上情。
二、案經彰化縣警察局和美分局報請臺灣彰化地方法院檢察署檢
    察官偵查起訴，本院認有刑事訴訟法第二百七十三條之一第
    一項之情形，而改依簡式審判程序審理。
    理  由
一、按除被告所犯為死刑、無期徒刑、最輕本刑為三年以上有期
    徒刑之罪或高等法院管轄第一審案件者外，於前條第1項程
    序進行中，被告先就被訴事實為有罪之陳述時，審判長得告
    知被告簡式審判程序之旨，並聽取當事人、代理人、辯護人
    及輔佐人之意見後，裁定進行簡式審判程序；除簡式審程序
    及簡易程序案件外，第一審應行合議審判，刑事訴訟法第二
    百七十三條之一第一項、第二百八十四條之一分別定有明文
    。本件被告甲○○所涉係死刑、無期徒刑、最輕本刑為三年
    以上有期徒刑之罪罪或高等法院管轄第一審案件以外之罪，
    並於本院行準備程序時就被訴事實為有罪之陳述，本院合議
    庭依前揭規定，經評議結果，裁定改由一名法官獨任行簡式
    審判程序，先予敘明。
二、前揭犯罪事實，業據被告甲○○分別於警詢中及本院審理時
    坦承不諱，且其被查獲後為警採集之尿液，經送請詮昕科技
    股份有限公司檢驗結果，呈嗎啡（海洛因施用入人體後，水
    解還原成嗎啡，再循嗎啡之代謝方式排出體外）陽性反應，
    有該公司九十七年十一月六日報告編號七Ａ三００一五七號
    濫用藥物尿液檢驗報告及彰化縣警察局和美分局委託檢驗尿
    液代號與真實姓名對照認證單、本院九十七年度聲搜字第二
    五二二號搜索票、臺灣彰化地方法院檢察署檢察官強制到場
    （強制採驗尿液）許可書等各一份在卷可按，堪信被告之自
    白與事實相符。本件事證明確，被告犯有施用第一級毒品海
    洛因之犯行應堪認定。
三、又按毒品危害防制條例就施用毒品者，僅限於「初犯」及「
    五年後再犯」二種情形，始應先經觀察、勒戒或強制戒治程
    序。倘被告於五年內已再犯，經依法追訴處罰，縱其第三次
    （或第三次以上）再度施用毒品之時間，在初犯經觀察、勒
    戒或強制戒治執行完畢釋放五年以後，已不合於「五年後再
    犯」之規定，且因已於「五年內再犯」，顯見其再犯率甚高
    ，原實施觀察、勒戒或強制戒治，已無法收其實效，即應依
    毒品危害防制條例第十條處罰（參照最高法院九十五年度第
    七次刑事庭會議決議、九十七年度第五次刑事庭會議決議意
    旨）。查本件被告曾於九十二年一月間，因施用毒品案件，
    經本院以九十二年度毒聲字第二五號裁定送觀察、勒戒後，
    認無繼續施用毒品之傾向，經臺灣彰化地方法院檢察署以九
    十二年度毒偵字第一七六號為不起訴處分；再於九十二年三
    月間因施用毒品案件，經送觀察勒戒後，認有繼續施用毒品
    之傾向，經本院以九十二年度毒聲字第九二八號裁定令入戒
    治處所施以強制戒治，而於九十三年一月九日因毒品危害防
    制條例修法而釋放，該案並經本院以九十二年度訴字第五九
    四號判處有期徒刑六月確定；又於九十五年二月間因施用毒
    品案件，經本院以九十五年度訴字第四０八號判處有期徒刑
    一年確定；於九十五年七月間因施用毒品案件，經臺灣高等
    法院臺中分院以九十五年度上訴字第二四四六號判處有期徒
    刑一年確定；於九十七年八月間因施用毒品案件，經本院以
    九十七年度訴字第二六五三號判處有期徒刑九月確定等情，
    有臺灣彰化地方法院檢察署刑案資料查註紀錄表及臺灣高等
    法院被告前案紀錄表各一份在卷可參，而被告本件施用第一
    級毒品海洛因，雖係在前次九十二年間觀察、勒戒執行完畢
    五年後所犯，惟被告於上開觀察、勒戒執行完畢五年內，曾
    再犯施用第一級毒品之罪經法院宣示判決並確定，已詳述如
    前，顯見其並非於觀察、勒戒執行完畢後五年內均無任何施
    用毒品之犯行，且其既已於觀察、勒戒執行完畢五年內再犯
    施用第一級毒品之罪，已符合毒品危害防制條例第二十三條
    第二項之所定之追訴要件，揆諸前揭說明，被告所為本件施
    用第一級毒品海洛因之犯行，即無「初犯」規定之適用，自
    毋須再重新施予觀察、勒戒或強制戒治之處遇程序，而應直
    接訴追處罰。
四、核被告所為，係犯毒品危害防制條例第十條第一項之施用第
    一級毒品罪。其為供施用第一級毒品而持有該級毒品之低度
    行為，應為施用之高度行為所吸收，不另論罪。又被告曾於
    九十四年間，因違反毒品危害防制條例等案件，經本院於九
    十二年二月間因竊盜案件，經本院於九十二年七月二十四日
    ，以九十二年度易字第三一六號判處有期徒刑十月確定，再
    於九十二年六月間因施用毒品案件，經本院於九十二年六月
    二十三日，以九十二年度訴字第五九四號判處有期徒刑六月
    確定，前開二罪經本院以九十三年度聲字第一七二號裁定，
    定其應執行有期徒刑一年三月確定，入監執行後，於九十四
    年二月二十八日因縮刑期滿執行完畢，有臺灣高等法院被告
    前案紀錄表、臺灣彰化地方法院檢察署刑案資料查註紀錄表
    各一份在卷可憑，其於有期徒刑執行完畢後，五年內再犯有
    期徒刑以上之本罪，為累犯，其所犯前開之罪，應依刑法第
    四十七條第一項之規定加重其刑。爰審酌被告施用毒品前科
    之次數、動機、目的、方法、不知珍惜身體，所生危害，受
    觀察、勒戒、強制戒治之情形，及犯後坦承犯行之態度，非
    予一段時期之執行難以戒除其毒癮等一切情狀，量處如主文
    所示之刑，以示懲處。
據上論斷，應依刑事訴訟法第二百七十三條之一第一項、第二百
九十九條第一項前段，毒品危害防制條例第十條第一項、第二十
三條第二項，刑法第十一條、第四十七條第一項，判決如主文。
本案經檢察官陳茂榮到庭執行職務
中    華    民    國    98    年    2     月    20    日
                  刑事第二庭    法      官  陳秋錦
以上正本證明與原本無異。
如不服本判決應於收受判決後10日內向本院提出上訴書狀，並
應敘述具體理由。其未敘述上訴理由者，應於上訴期間屆滿後
20日內向本院補提理由書(均須按他造當事人之人數附繕本)
「切勿逕送上級法院」。
中    華    民    國    98    年     2    月    20    日
                                書  記  官  張清秀
附錄本案論罪科刑法條全文：
毒品危害防制條例第10條
施用第一級毒品者，處 6 月以上 5 年以下有期徒刑。
施用第二級毒品者，處 3 年以下有期徒刑。


司法院資訊處製作；財團法人民間司法改革基金會備份。
